臺灣高等法院民事裁定                100年度家抗字第116號
抗  告  人  台新國際商業銀行股份有限公司
法定代理人  蔡榮棟
上列抗告人因與相對人張幼青等間請求宣告分別財產制事件，對
於中華民國100年5月24日臺灣板橋地方法院100年度家補字第227
號裁定，提起抗告，本院裁定如下：
    主  文
原裁定廢棄。
    理  由
一、本件抗告意旨略以：本件抗告人起訴請求宣告夫妻分別財產
    制，係主張身分上之權利，應屬非財產權之訴訟，裁判費依
    民事訴訟法第77條之14第1項之規定應為新台幣（下同）3,
    000 元；又抗告人對相對人已取得執行名義，縱認本件性
    質係屬財產權之訴訟，則係對於同一債權重複徵收裁判費，
    徒增當事人負擔等語。
二、按訴訟標的之價額，由法院核定。核定訴訟標的之價額，以
    起訴時之交易價額為準；無交易價額者，以原告就訴訟標的
    所有之利益為準。法院因核定訴訟標的之價額，得依職權調
    查證據。訴訟標的之價額不能核定者，以第466條所定不得
    上訴第三審之最高利益額數加10分之1定之。民事訴訟法第
    77條之1第1、2、3項及第77條之12定有明文。準此，法院核
    定訴訟標的價額，無起訴時交易價額為準時，應本諸職權調
    查原告就訴訟標的所有之利益，據為核定訴訟標的之價額。
    倘非經法院已盡職權之調查，猶無法客觀概計（非精算）原
    告就訴訟標的所有之利益數額，即無訴訟標的之價額不能核
    定可言（最高法院99年度台抗字第540號裁定意旨參照）。
三、經查，本件抗告人於原法院起訴主張，其為相對人張幼青等
    之債權人，因對渠等強制執行未得受償，為此依民法第1011
    條之規定，請求宣告相對人張幼青等與其配偶改用分別財產
    制，而宣告夫妻分別財產制之訴，係屬因財產權涉訟事件，
    其訴訟標的價額，應以夫妻於起訴時因分別財產所受利益之
    客觀價額為準（最高法院99年度台抗字第396號裁定意旨參
    照）。原法院認上開訴訟之訴訟標的價額屬不能核定，逕依
    民事訴訟法第77條之12規定核定其訴訟標的價額為新台幣
    165萬元，以此計算第一審裁判費命抗告人補繳，自有未合
    。抗告論旨略以本件係屬非財產權訴訟，應徵收裁判費3,
    000元云云，固無可取，惟原裁定就本件訴訟標的價額之核
    定，既有可議，仍應由本院予以廢棄，發回原法院就抗告人
    請求宣告相對人張幼青等與配偶間改用分別財產制，如獲勝
    訴判決所受利益之客觀價值調查後另為適當之處理。
四、據上論結，本件抗告為有理由，裁定如主文。
中    華    民    國   100    年    8     月    31    日
                    民事第十庭
                        審判長法  官  張宗權
                              法  官  鄭純惠
                              法  官  周玫芳
正本係照原本作成。
本裁定除以適用法規顯有錯誤為理由外，不得再抗告。如提起再
抗告，應於收受後10日內委任律師為代理人向本院提出再抗告狀
。並繳納再抗告費新台幣１千元。
中    華    民    國   100    年    9     月    1     日
                              書記官  林淑貞